【裁判字號】    89,上易,1813
【裁判日期】    890927
【裁判案由】    詐欺
【裁判全文】
臺灣高等法院臺中分院刑事判決                  八十九年度上易字第一八一三號
    上  訴  人
    即  自訴人  乙○○
    被      告  甲○○
右上訴人因自訴被告詐欺案件，不服臺灣臺中地方法院八十九年度自字第一二八號中
華民國八十九年七月四日第一審判決，提起上訴，本院判決如左：
      主  文
上訴駁回。
      理  由
一、本案經本院審理結果，認第一審法院判決被告甲○○（以下簡稱為被告）無罪，
    尚無不當，應予維持，並引用第一審判決書記載之理由（如附件）。
二、本案自訴人上訴意旨略以：被告於原審所辯「其係以支票先向梁永輝借款，因嗣
    後無法清償，再以個人本票為清償擔保，換回支票，並未向自訴人借款」等情，
    並非實在。原審予以採信，有違經驗法則。本案被告確係明知其公司經營不佳，
    利用人之心理煽動自訴人之軟弱，而以做生意購物尚欠現金之不實謊言，於民國
    （下同）八十七年十二月二十九日向自訴人詐騙新台幣（下同）十七萬元之現金
    ，被告顯有不法所有之意圖，亦有施行詐術向自訴人詐騙財物之行為，原審判決
    被告無罪，殊有不當，爰提起本件上訴，請求將原審判決撤銷，改判被告有罪等
    情。
三、第查：本案被告確係因其配偶吳俐螢所經營之豪斯登國際貿易有限公司需錢週轉
    ，請求第三人陳金車幫忙辦理貸款，經陳金車之介紹，被告及其配偶吳俐螢與自
    訴人任職公司之負責人梁永輝及董事林政銳認識並見面，梁永輝及林政銳即允諾
    貸借並先後交付十七萬元予被告，再由公司支付十七萬元予梁永輝及林政銳，當
    時本案自訴人尚未參與此事，亦未在場，此後因被告當時提出票貼之支票無法兌
    現，被告才簽發本票以作為清償擔保，而換回上開支票，此係自訴人於原審法院
    訊問時所是認之事實（見原審卷宗第二五頁），此部分經核亦與被告所辯相符，
    即自訴人於本院訊問時，亦是認上開十七萬元係梁永輝及林政銳交付被告，自訴
    人指訴被告有以借貸為詞，並簽發本票而向其施用詐術騙取十七萬元，已難認與
    事實相符。且經本院訊問，本案被告辯稱伊係因為伊之配偶吳俐螢所經營之豪斯
    登國際貿易有限公司需錢週轉，才為前開借貸，所借貸來之金錢亦用於公司之經
    營，無奈公司經營不善而倒閉才無法還款等情，上情亦為自訴人所不否認。既係
    因上開原因而無法如期還款，亦難認定被告在為前開借貸之時，即有為自己不法
    所有之意圖。本案既無確切之證據足以證明被告在為上開借貸之時，即有為自己
    不法所有之意圖，或有向自訴人施用詐術之情事，此即與刑法詐欺罪之構成要件
    不符，尚不能以其嗣後因公司經營不善，週轉困難，一時無法清償所欠，即遽予
    論科刑法詐欺之罪責。本案應屬民事債務不履行糾紛，自訴人以被告並未如期還
    款，即指訴其有詐欺犯行，尚非可採信。原審法院以查無確實之證據足以證明被
    告有詐欺之犯行，因而為被告無罪之諭知，並無不當。自訴人仍執陳詞上訴，核
    無理由，其上訴應予以駁回。
四、自訴人經本院合法傳喚，無正當之理由而不到庭辯論，爰不待其陳述，逕行判決
    。
五、據上論斷，應依刑事訴訟法第三百六十八條、第三百六十四條、第三百三十一條
    第一項，判決如主文。
中      華      民      國    八十九     年      九       月    二十七  日
                                  臺灣高等法院臺中分院刑事第三庭
                                        審判長法  官  方  艤  駐
                                              法  官  胡  忠  文
                                              法  官  廖  柏  基
右正本證明與原本無異。
不得上訴。
                                              書記官  柯  孟  伶
中      華      民      國    八十九     年      九       月    二十八  日
                                                                        Ｉ


司法院資訊處製作；財團法人民間司法改革基金會備份。
